臺灣屏東地方法院刑事判決　　　　　　　96年度訴字第1270號
公　訴　人　臺灣屏東地方法院檢察署檢察官
被　　　告　甲○○
　　　　　　　　　　（另案臺灣屏東監獄竹田分監執行中）
上列被告因違反毒品危害防制條例案件，經檢察官提起公訴（96
年度毒偵字第1977號），茲因被告就被訴事實為有罪之陳述，經
告知簡式審判程序意旨，並聽取公訴人及被告之意見後，本院合
議庭裁定由受命法官獨任依簡式審判程序審理，判決如下：
    主  文
甲○○施用第一級毒品，處有期徒刑壹年陸月，減為有期徒刑玖
月；又施用第二級毒品，處有期徒刑壹年貳月，減為有期徒刑柒
月；應執行有期徒刑壹年月。
    事  實
一、甲○○有多次犯罪經法院判刑確定入監執行之紀錄（後詳）
    ，迄今仍未執行完畢。
二、又其前因施用毒品案件，經臺灣高雄地方法院90年度毒聲字
    第6181號裁定令入勒戒處所施予觀察、勒戒，於民國90年10
    月10日入所，因有繼續施用毒品之傾向，經同院90年度毒聲
    字第6705號裁定令入戒治處所施予強制戒治，於90年11月14
    日轉入執行，旋因無繼續施用毒品之傾向，經同院91年度毒
    聲字第3558號裁定停止戒治，於91年7 月18日出所，91年11
    月5 日因期滿未經撤銷停止戒治執行完畢。
三、詎其經前開強制戒治執行完畢後5 年內，仍不知悔悟，復基
    於施用第一級、第二級毒品之犯意，於96年4 月3 日下午5
    時許，在屏東縣恆春鎮墾丁國家公園某處海邊樹林內，以摻
    入香菸內吸食之方式（剩餘菸蒂於查獲前已經丟棄而滅失）
    ，施用第一級毒品海洛因1 次，並於稍後即同日下午5 時30
    分許，在上開同一地點，以置入玻璃球（查獲前已經丟棄而
    滅失）內燒烤而吸用所生煙霧之方式，施用第二級毒品甲基
    安非他命1 次，嗣為警於96年4 月4 日下午1 時10分許，在
    屏東縣恆春鎮○○路一帶查獲，經採尿送驗呈嗎啡即海洛因
    經人體水解代謝產物及甲基安非他命陽性反應。
四、案經屏東縣警察局恆春分局報告臺灣屏東地方法院檢察署檢
    察官偵查起訴。
    理  由
一、前揭施用第一級毒品海洛因、第二級毒品甲基安非他命之犯
    罪事實，業據被告甲○○於警詢中及本院審理時自白不諱，
    其經查獲時採尿送正修科技大學超微量科技研究中心以氣相
    層析質譜儀（GC/MS） 等科學方法鑑驗結果，亦呈嗎啡，即
    海洛因經人體水解代謝產物，及甲基安非他命陽性反應，有
    該中心96年4 月26日，編號R00-0000-000號檢驗報告附卷可
    憑，乃鑑定機關本於專業知識及以科學儀器鑑驗之結果，應
    可採信。被告甲○○自白施用第一級、第二級毒品犯行，堪
    信與事實相符。
二、被告甲○○前因施用毒品案件，經臺灣高雄地方法院90年度
    毒聲字第6181號裁定令入勒戒處所施予觀察、勒戒，於90年
    10月10日入所，因有繼續施用毒品之傾向，經同院90年度毒
    聲字第6705號裁定令入戒治處所施予強制戒治，於90年11月
    14日轉入執行，旋因無繼續施用毒品之傾向，經同院91年度
    毒聲字第3558號裁定停止戒治，於91年7 月18日出所，91年
    11月5 日因期滿未經撤銷停止戒治執行完畢，有臺灣高等法
    院被告前案紀錄表、臺灣屏東地方法院檢察署刑案資料查註
    紀錄表、全國施用毒品案件紀錄表、受觀察勒戒人毒品、前
    科紀錄簡列表及執行指揮書各1 份在卷可按，其經強制戒治
    執行完畢後，5 年內再犯本件施用第一級、第二級毒品之犯
    罪事證已臻明確，應依法論科。
三、按海洛因、甲基安非他命依序為毒品危害防制條例第2 條第
    2 項第1 款、第2 款規定之第一級、第二級毒品，非經許可
    ，不得施用、持有。核被告甲○○所為，係犯違反毒品危害
    防制條例第10條第1 項、第2 項之施用第一級、第二級毒品
    罪。其因施用而持有第一級、第二級毒品之行為，各為施用
    之高度行為所吸收，不另論罪。其所犯上開2 罪，犯意各別
    ，手法互殊，行為有異，所犯構成要件不同，為數罪，應分
    論併罰之。
四、爰審酌被告甲○○之年齡、品行、智識能力、犯罪手段、所
    生法益受侵害之程度：
  (一)被告甲○○為64年9 月16日出生、受有國中畢業教育程度、
    現無職業之人，有警詢年籍資料在卷可參，本件犯罪時年31
    歲，正值青壯，竟不知進取，前有多次犯罪經法院判刑確定
    並入監執行完畢之紀錄：
  1.90年間因違反槍砲彈藥刀械管制條例案件，經本院以90年度
    訴字第576 號判處有期徒刑4 月，併科罰金新臺幣（下同）
    27,000元確定（嗣於96年間經減刑為有期徒刑2 月，併科罰
    金13,500元）。
  2.90年間因偽造貨幣案件，經臺灣高等法院高雄分院91年度上
    訴字第498 號（本院90年度訴字第700 號）判處有期徒刑3
    年2 月確定。
  3.91年間因犯竊盜罪，經臺灣高等法院高雄分院91年度上易字
    第834 號（本院91年度易字第336 號）判處有期徒刑1 年4
    月確定（嗣於96年間經減刑為有期徒刑8 月），並與上開1.
    、2.部分所示之刑，經臺灣高等法院高雄分院91年度聲字第
    289 號裁定應執行有期徒刑4 年8 月，併科罰金27,000元（
    嗣96年間經同院96年度聲減字第63號減刑並諭知應執行有期
    徒刑3 年10月，併科罰金13,500元），於91年7 月18日入監
    執行，95年1 月27日因縮刑假釋出監，旋經撤銷假釋，已於
    96年5 月15日入監執行殘刑。
  4.95年間因持有第一級毒品而違反毒品危害制條例案件，經臺
    灣臺東地方法院96年度易字第26號判處有期徒刑8 月確定。
  5.96年間因施用第一級、第二級毒品案件，經本院96年度訴字
    第205 號判處有期徒刑1 年1 月、6 月，應執行有期徒刑1
    年5 月確定（嗣經本院96年度聲減字第760 號裁定減刑為有
    期徒刑6 月又15日、3 月，諭知應執行有期徒刑8 月又15日
    ）。
  6.96年間犯加重竊盜罪，經本院96年度易字第139 號判處有期
    徒刑1 年4 月確定。
  7.96年間因施用第一級、第二級毒品案件，經本院96年度訴字
    第770 號判處有期徒刑11月、6 月，應執行有期徒刑1 年3
    月確定，並與上開5.、6.部分所示之刑，均接續上開1.、2.
    、3.所示之罪所餘殘刑執行，依指揮書應至99年9 月21日縮
    刑期滿，有臺灣高等法院被告前案紀錄表及臺灣屏東地方法
    院檢察署刑案資料查註紀錄表各1 份在卷可按，素行不良。
  (二)茲就其施用毒品之犯罪類型，雖有認為僅屬自戕行為，並未
    涉侵害他人法益者，惟姑不論此見與我國現行刑事立法除就
    行為人藉自殘行為達到其他侵害國家、社會法益結果之目的
    ，而在相關特別立法如妨害兵役治罪條例等特別法中定以處
    罰之規定外，向不加罰於單純自殘，甚或自殺行為所表彰之
    規範體系價值觀念相左，況毒品危害防制條例第10條所規定
    對施用毒品行為之處罰，其法定刑猶相當，或更甚（如施用
    第一級毒品罪）於刑法中關於故意「傷害他人」規定罪責，
    舉輕明重，足徵其規範保護之法益，原不在該「自戕」行為
    本身所造成行為人個人身體健康之有形侵害。蓋民主法治國
    家之所異於獨裁、集權社會，其國家政策、社會發展，均取
    決於以全體公民個人意志累積形成之群體意志，凡公民不分
    性別、學歷、職業、貧富、愚智，任由鴻儒碩彥至販夫走卒
    ，其個人意志之表現就群體意志決定之形成，均屬等值，直
    接影響國家、社會整體之命運，至關重要，則個人基於自主
    、健全意思所表現之公民意志，不分良窳，均應尊重，然若
    有藉不正手段影響他人或自陷個人健全自主意志不能正常形
    成、表現者，不僅直接侵蝕公民群體意志形成之基礎，迫令
    其他自重慎行大眾均須承受建立在該不健全基礎形成之公共
    政策、社會生活品質之結果，對於國家、社會法益及人民全
    體利益，猶已構成危害，是如投票受賄罪所規範者，即在禁
    止公民匯集個人自主意志以形成群體意志之過程受不當影響
    及控制，即為適例。今毒品除可對個人身體健康造成有形傷
    害外，就人之身體及精神形成高度成癮性及依賴性，猶足以
    抑制個人表現其本於心性能力所為自主意志之決定，並進而
    造成群體意志表現遭不當扭曲之危險，直接影響國家、社會
    之發展，侵害至鉅，斷非僅止於個人健康之危害，經考量被
    告甲○○施用毒品之方式、情節，及其犯罪後已經坦承犯行
    ，態度尚可等一切情狀，量處如主文所示之刑，以資儆懲。
五、本件被告犯罪時間在96年4 月24日以前，所犯為毒品危害防
    制條例第10條第1 項、第2 項之罪，合於減刑條件，爰依中
    華民國96年罪犯減刑條例第2 條第1 項第3 款之規定，減其
    刑期2 分之1 ，並依同條例第10條第1 項、刑法第51條第5
    款規定，定其應執行之刑。
六、未扣案而供被告甲○○前開施用第一級毒品海洛因所餘菸蒂
    ，及施用第二級毒品甲基安非他命使用之玻璃球，除據其供
    稱於查獲前已經丟棄而滅失，依現有卷證復不能證明其尚存
    在，爰不另為沒收之諭知，附此敘明。
據上論斷，應依刑事訴訟法第273 條之1 第1 項、第299 條第1
項前段，毒品危害防制條例第10條第1 項、第2 項，刑法第11條
前段、第51條第5 款，中華民國96年罪犯減刑條例第2 條第1 項
第3 款、第7 條、第10條第1 項，判決如主文。
本案經檢察官許英輝到庭執行職務
中　　華　　民　　國　　96　　年　　12　　月　　31　　日
                  刑事第二庭    法  官  陳松檀
以上正本證明與原本無異。
如不服本判決應於收受本判決送達後10日內向本院提出上訴書狀
，其未敘述上訴理由者，並得於提起上訴後10日內向本院補提理
由書狀（均須按他造當事人之人數附繕本）「切勿逕送上級法院
」
中　　華　　民　　國　　96　　年　　12　　月　　31　　日
                                書記官  林祥玉
附錄本件判決引用之法條：
毒品危害防制條例第10條
施用第一級毒品者，處6 月以上5 年以下有期徒刑。
施用第二級毒品者，處3 年以下有期徒刑。
